【裁判字號】    95,勞簡上,1
【裁判日期】    951221
【裁判案由】    確認僱傭關係存在等
【裁判全文】
臺灣屏東地方法院民事裁定             95年度勞簡上字第1號
    上  訴  人  國立屏東科技大學
    法定代理人  古源光
    訴訟代理人  張瓊文律師
    被 上 訴人  甲○○
上列當事人間請求確認僱傭關係存在等事件，上訴人對於民國九
十五年十一月一日本院第二審判決提起上訴，本院裁定如下：
    主      文
上訴駁回。
第三審訴訟費用由上訴人負擔。
    理      由
一、按對於簡易訴訟程序之第二審裁判，其上訴利益逾第466條
    所定之額數者，當事人僅得以其適用法規顯有錯誤為理由，
    逕向最高法院提起上訴或抗告。且提起第三審上訴或抗告，
    須經原裁判法院之許可。前項許可，以訴訟事件所涉及之法
    律見解具有原則上之重要性者為限，民事訴訟法第436 條之
    2 第1 項、第436 條之3 第1 項、第2 項定有明文。而所謂
    適用法規顯有錯誤，係指確定判決所適用之法規顯然不合於
    法律規定，顯然違反現尚有效之解釋、判例，或消極不適用
    法規，顯然影響裁判等情形，且必須此所涉及之法律問題意
    義重大而有加以闡釋之必要，始屬於訴訟事件所涉及之法律
    上見解具有原則上重要之情形，非以其對該訴訟當事人之勝
    敗有無決定性之影響為斷（參見司法院92年8 月26日修正發
    布之辦理民事訴訟事件應行注意事項第194 點、第195 點第
    2 項）。
二、本件上訴意旨略以：
（一）關於本件原審法院適用簡易程序審理部分：按關於財產權
      之訴訟，其訴訟標的金額或價額在新臺幣（下同）500,00
      0 以下者，適用本章所定之簡易程序；下列各款訴訟，不
      問其標的金額或價額一律適用簡易程序：... 二雇用人與
      受雇人間，因僱傭契約涉訟，其僱傭期間在一年以下者。
      民事訴訟法第427 條第1 項、第2 項定有明文。本件訴訟
      標的價額經原審法院核定為2,560,000 元，又非一年以下
      之民事僱傭關係，顯非簡易程序適用之範圍，原審法院誤
      以簡易程序而為審理判決，乃重大違背法令，損害上訴人
      之訴訟權，涉及該法條適用時之原則上重要性之見解。
（二）關於原審判決認被上訴人為工友，適用勞動基準法（下簡
      稱：勞基法）相關規定部分：按公務員兼具勞工身分者，
      其有關任（派）免、薪資、獎懲、退休、撫卹及保險（含
      職業傷害）等事項，應適用公務員法令之規定，勞基法第
      84條定有明文。本件被上訴人乃是上訴人依「約僱人員辦
      法」、「聘用人員條例」所任用之約聘人員，有雙方所簽
      定之法定「約僱人員僱用契約書」。依各該公務員法令規
      定，並無職業災害補償之問題，有教育部函示約僱人員發
      生工作傷害，不適用勞基法。次者，雙方之僱用契約，應
      於僱用期間屆滿時即為消滅，無適用勞基法第59條規定之
      餘地，臺灣高雄地方法院83年度勞訴字第15號判決可資參
      照。又行政院勞委會77年4 月21日臺（77）勞資二字第07
      422 號函指出「關於勞基法第9 條的不定期契約問題，倘
      係公務員兼具勞工身分者，仍應依勞基法第84條之規定辦
      理」，而應適用公務員法令。且若適用公務員法令，是否
      予以任用、給付薪資，已屬公法上爭執，非民事法院審理
      之範圍。原審法院違背勞基法第84條規定，而予以適用勞
      基法，顯屬判決違背法令。
（三）關於本件所涉及之法律見解具有原則上之重要性部分：承
      上（一）所述，本件原審法院適用簡易訴訟程序顯屬有誤
      ，及原審判決對勞基法第84條所謂「公務員」之認定，與
      同級法院有相歧異之見解，並影響公務機關人事任用制度
      ，其法律見解顯具有原則上之重要性，應有使最高法院統
      一解釋法令之必要，自應許可上訴最高法院。
三、經查，關於上訴人所指摘上述二之（一）部分，無非以原判
    決未審認本件訴訟標的價額超過500,000 元，而以簡易程序
    審理終結本件訴訟。惟按不合於民事訴訟法第427 條第1 項
    及第2 項之訴訟，法院適用簡易程序，當事人不抗辯而為本
    案之言詞辯論者，視為已有前項之合意，同法第427 條第4
    項定有明文。本件當事人於原審法院言詞辯論程序，未見爭
    執適用程序有何違誤，基於訴訟經濟及尊重當事人程序選擇
    權，視為擬制合意適用簡易程序。上訴人執此謂原判決有重
    大違背法令之情形，應屬無據。其次，關於上訴人所指摘上
    述二之（二）部分，此指摘事由要屬涉及被上訴人是否為工
    友之問題，為原審取捨證據、認定事實之職權行使，亦與適
    用法規有無錯誤一事有間，上訴人執此謂原判決有適用法規
    錯誤之情形，亦無可取。關於上訴人所指摘上述二之（三）
    部分，因上述二之（一）及（二）部分之前提要件已屬無據
    ，故無進一步探討涉及之法律見解有無原則上重要性之必要
    。揆諸首揭規定與說明，其上訴難認合法，應予駁回。
四、據上論結，本件上訴為不合法，依民事訴訟法第436 條之3
    第3項 、第95條、第78條，裁定如主文。
中    華    民    國    95    年    12    月    21    日
                  民事第一庭    審判長法  官  徐美麗
                                      法  官  葉力旗
                                      法  官  張以岳
本件係照原本作成。
如對本裁定抗告須於裁定送達後10日內向本院提出抗告狀，並繳
納抗告費新臺幣1,000 元。
                                      書記官  溫訓暖
中    華    民    國    95    年    12    月    21    日


司法院資訊處製作；財團法人民間司法改革基金會備份。
